臺灣臺北地方法院民事判決　　　　　　　　　　　　九十三年度保險字第一一五號
原　　　告　聯邦國際租賃股份有限公司
法定代理人　廖義本
訴訟代理人　乙○○
被　　　告　新安東京海上產物保險股份有限公司（原名：統一
　　　　　　安聯產物保險股份有限公司）
法定代理人　甲○○○
訴訟代理人　廖世昌律師
複代 理 人　陳岳瑜律師
上列當事人間請求給付保險金事件，本院於民國九十四年五月十
二日言詞辯論終結，判決如下：
    主  文
原告之訴及假執行之聲請均駁回。
訴訟費用由原告負擔。
    事實及理由
甲、程序方面：
    查被告統一安聯產物保險股份有限公司於民國93年12月28日
    更名為新安東京海上產物保險股份有限公司，法定代理人由
    林蒼生變更為甲○○○，有公司變更登記表附卷可佐（見本
    院卷第1冊第148頁），甲○○○業於94年2月4日具狀聲明承
    受訴訟（見本院卷第1冊第146頁），合先敘明。
乙、實體方面：
一、原告主張：原告將所有3050型、XL7－18型、SL6－21型鑽孔
    機3台（下稱系爭鑽孔機）出租予訴外人國晟企業股份有限
    公司（下稱國晟公司）使用，並於89年間以3050型鑽孔機向
    被告投保電子設備險附加竊盜特約條款，保險金額750萬元
    、保險期間自89年4月18日起至92年4月18日止，復於89年間
    以XL7－18型鑽孔機向被告投保電子設備險附加竊盜特約條
    款，保險金額600萬元、保險期間自89年8月1日起至92年8月
    1日止，又於90年5月間以SL6－21型鑽孔機向被告投保電子
    設備險附加竊盜特約條款，保險金額650萬元、保險期間自
    90年5月28日至93年5月28日止。系爭鑽孔機均放置在桃園縣
    蘆竹鄉○○路174號由國晟公司使用，詎國晟公司於92年初
    財務困難倒閉，國晟公司內部之動產包括系爭鑽孔機3台，
    均遭不明人士擅意竊取，原告於92年2月24日發現系爭鑽孔
    機遭不明人士竊取，3日後即向該管治安機關報案取得報案
    三聯單，扣除原告之自負額25％即500萬元後，被告應理賠
    之金額為1,500萬元，然原告向被告申請理賠後，被告於92
    年5月30日通知原告暫緩理賠事宜，為此依保險契約及保險
    法第34條之規定，請求被告給付保險金及法定遲延利息等語
    。並聲明：(一)被告應給付原告1,500萬元及自92年6月15日起
    至清償日止按年息一分計算之利息。(二)請依職權宣告准予假
    執行。
二、被告則以：原告於92年2月25日寄存證信函予國晟公司要求
    其於3日內交還系爭鑽孔機，可知原告亦認系爭鑽孔機之失
    蹤係因國晟公司擅自帶離廠區所致。雖原告嗣於同年月28日
    向桃園縣警察局報案，但報案三聯單僅係據原告之片面指稱
    所製作，國晟公司並未報竊案，且其他租賃業者紛紛對國晟
    公司提出侵占及詐欺之告訴，而依桃園地方法院93年度桃簡
    字第1037號刑事判決所述訴外人即京華當舖之負責人吳榮源
    因接受國晟公司負責人歐立人典當鑽孔機而與他人發生糾紛
    ，可見系爭鑽孔機並非因他人之竊盜行為毀損滅失，而係遭
    國晟公司及歐立人之債權人為保全債權而強力霸占作為清償
    債務之用，依系爭電子設備保險基本條款第8條不保事項規
    定，被告不負理賠之責等語，資為抗辯。並聲明：(一)原告之
    訴及假執行聲請均駁回。(二)如受不利判決，願供擔保請准宣
    告免為假執行。
三、查原告主張其將其所有系爭3050型、XL7－18型、SL6－21型
    鑽孔機3台，出租予國晟公司，並放置在桃園縣蘆竹鄉○○
    路174號，原告於89年間以上開3050型鑽孔機向被告投保電
    子設備險附加竊盜特約條款，約定保險金額750萬元、保險
    期間自89年4月18日起至92年4月18日止，復於89年間以上開
    XL7－18型鑽孔機向被告投保電子設備險附加竊盜特約條款
    ，約定保險金額600萬元、保險期間自89年8月1日起至92年8
    月1日止，又於90年5月間以上開SL6－21型鑽孔機向被告投
    保電子設備險附加竊盜特約條款，約定保險金額650萬元、
    保險期間自90年5月28日至93年5月28日止之事實，業據其提
    出電子設備保險單暨附加特約條款3件（見本院卷第1冊第10
    至25頁）為證，並為被告所不爭執，堪信為真實。
四、按系爭電子設備綜合保險加保竊盜特約條款第一條約定：「
    本保險單第一條電子設備損失險及第二條電腦外在資料儲存
    體損失險之保險標的物，因竊盜所致之毀損或滅失，本公司
    亦負賠償責任。」，有加保竊盜特約條款在卷可考（見本院
    卷第1冊第12頁、第18頁、第23頁）。本件原告主張系爭鑽
    孔機因竊盜而有保險事故發生，但為被告所否認，被告自應
    就其主張系爭鑽孔機於92年2月24日在桃園縣蘆竹鄉○○路
    174號遭竊盜之有利事實，負舉證之責。惟查：原告主張系
    爭鑽孔機遭竊盜之事實，僅提出桃園縣警察局刑警隊受理刑
    事案件報案三聯單、桃園縣警察局大園分局92年3月20日園
    警分刑字第0924004500號函為證。查該報案三聯單雖記載於
    92年2月24日下午6時在桃園縣蘆竹鄉○○路174號發生竊盜
    （見本院卷第1冊第26頁），但該報案三聯單僅係原告之法
    務人員倪映驊向警察機關陳報遭受犯罪侵害之紀錄，亦即係
    屬倪映驊單方之陳述後，由警察機關發給曾有向警察報告之
    證明文件，至竊盜事實之發生，仍須由原告舉證證明，或由
    偵查機關偵查所得，報案三聯單之證明力，僅足以證明原告
    之員工倪映驊有此報告行為，但無法證明其所報告之內容為
    真正。次查，原告所提桃園縣警察局大園分局92年3月20日
    園警分刑字第092 4004500號函之內容為「台端向本分局報
    稱於92年2 月24日18時許，在桃園縣蘆竹鄉○○村○○路
    174號內，承租予凡得精密工業有限公司及國晟企業股份有
    限公司之電腦PCB鑽孔機拾台遭竊一案，本分局飭屬積極偵
    辦中... 」等語（見本院卷第1冊第27頁），亦僅說明原告
    之員工倪映驊報案而由該局偵辦之情，自不能證明原告主張
    之竊盜事故為真正。原告復未另行舉證證明以實其說，是原
    告主張系爭鑽孔機遭竊云云，洵無足取。
五、綜上所述，原告既未能舉證證明系爭鑽孔機有因竊盜而毀損
    或滅失之保險事故發生，原告請求被告給付保險金，即屬無
    據。故系爭鑽孔機是否有系爭電子設備保險基本條款第8條
    因強力霸占而毀損滅失之除外不保事項（參見本院卷第1冊
    第120至121頁），即無再予調查之必要。
六、從而，原告依保險契約及保險法第34條之規定，請求被告給
    付保險金1,500萬元及自92年6月15日起至清償日止按年息一
    分計算之利息，為無理由，不應准許。
七、原告之訴已經駁回，其假執行之聲請已失所附麗，應併駁回
    之。
八、本件為判決之基礎已臻明確，兩造其餘含被告所為國晟公司
    將系爭鑽孔機擅自帶離廠區、典當或國晟公司之債權人強力
    霸占系爭鑽孔機等之主張、陳述，並所提證據，經審酌後，
    認均與本件之結論無礙，爰不再一一論述，併予敘明。
九、據上論結：本件原告之訴為無理由，依民事訴訟法第78條，
    判決如主文。
中　　華　　民　　國　　94　　年　　5 　　月　　31　　日
                          民事第五庭  法  官  羅富美
以上為正本係照原本作成
如對本判決上訴，須於判決送達後20日內向本院提出上訴狀
中　　華　　民　　國　　94　　年　　5 　　月　　31　　日
                                      書記官  許博為
